【裁判字號】    90,台上,2342
【裁判日期】    900419
【裁判案由】    偽造有價證券
【裁判全文】
最高法院刑事判決                                九十年度台上字第二三四二號
    上訴人  台灣高等法院檢察署檢察官
    被  告  甲○○
右上訴人因被告偽造有價證券案件，不服台灣高等法院中華民國八十八年二月三日第
二審判決（八十七年度上訴字第三五五四號，起訴案號：台灣台北地方法院檢察署八
十四年度偵字第一五九八一號），提起上訴，本院判決如左：
    主  文
原判決撤銷，發回台灣高等法院。
    理  由
本件原判決以公訴意旨略稱：被告甲○○於民國八十三年十月十五日帶邱瑞章夫婦、
邱順協、邱瑞珠、江金進、陳嬌娥等人一同前往韓國雪嶽山旅遊，當天下榻於韓國雪
嶽飯店，晚上則帶渠等至附近之ＣＡＳＩＮＯ賭場見識賭玩；邱瑞章等人乃將身上現
款共約新台幣（下同）四百多萬元交由甲○○負責保管統籌處理；同年月十八日晚上
，大夥結算賭博結果，並未輸錢，乃要求甲○○歸還代為保管之前開款項，詎甲○○
藉故推拖，要渠等回台後再歸還，且為保證回台後必定歸還，乃以同等金額書立借據
乙紙，並由其夫王京洲為連帶保證人，復為取信邱瑞章等人，竟意圖供行使之用，取
出已蓋妥發票人章嘉關企業股份有限公司（下稱嘉關公司）盧新起、日期八十三年九
月十六日之支票乙張（票號：ＡＡ0000000號），擅自填寫金額為四百零五萬
元，並由其背書後交予邱瑞章資為搪塞；因認被告甲○○涉犯刑法第二百零一條第一
項之偽造有價證券罪嫌；但經原審調查結果，認不能證明被告犯罪，乃維持第一審諭
知被告無罪之判決，駁回檢察官在第二審之上訴。固非毫無見地。
惟查：按審理事實之法院對於被告有利及不利之證據，應一律注意，詳為調查，綜合
全案證據資料，本於經驗法則以定其取捨，並將取捨證據及得心證之理由於判決內詳
為說明。故證據雖已調查，而尚有其他部分並未調查，仍難遽為被告有利或不利之認
定；如有應調查之證據未予調查即率行判決，其判決當然為違背法令。本件被告始終
辯稱系爭之支票是吳松碧所交付，並由吳松碧授權其填寫金額云云，惟證人吳松碧在
檢察官偵查中否認有交付系爭支票予被告之情事（見八十四年度偵字第三六七七號卷
第二七頁背面）。況被告所交付予告訴人之系爭支票發票人印文為嘉關公司盧新起，
並非吳松碧，有系爭支票在卷可按（見上開偵查卷第七頁）；且嘉關公司之負責人為
盧新進，而非盧新起，亦有卷附之嘉關公司之支票存款開戶申請書、變更登記事項卡
影本各乙份在卷可憑（見原審卷第二四、三五頁）。另證人盧新進在原審調查時亦結
證稱：「支票印章不是我公司的，我公司支票被偷了七、八千張空白支票」等語（見
原審卷第四六頁正面）。究竟系爭支票為何人所簽發？嘉關公司內部有無盧新起之人
？系爭支票之發票日期是否為被告或吳松碧所書寫？吳松碧交付該系爭支票予被告時
，何人在場目睹？系爭支票發票人有無概括授權被告填寫系爭支票之金額？凡此與判
斷被告有無須負偽造有價證券刑責至有關係，仍有待查明釐清。原審對於上開諸疑點
未予調查釐清，即為被告無罪之判決，尚嫌速斷，其審理猶有未盡。以上或為檢察官
上訴意旨所指摘，或為本院得依職權調查之事項，應認原判決有撤銷發回更審之原因
。
據上論結，應依刑事訴訟法第三百九十七條、第四百零一條，判決如主文。
中      華      民      國     九十     年      四      月     十九     日
                              最高法院刑事第九庭
                                  審判長法官  陳  宗  鎮
                                        法官  劉  介  民
                                        法官  魏  新  和
                                        法官  孫  增  同
                                        法官  蕭  權  閔
      右正本證明與原本無異
                                              書  記  官
中      華      民      國     九十     年      四      月    二十五    日


司法院資訊處製作；財團法人民間司法改革基金會備份。
